臺灣臺北地方法院民事裁定　　　　　　　96年度簡抗字第59號
抗　告　人　甲○○
訴訟代理人　吳奎新律師
相　對　人　皇龍國際事業有限公司
法定代理人　乙○○
上列當事人間遷讓房屋等事件，抗告人對於中華民國96年8月22
日本院臺北簡易庭96年度北簡字第34987號所為裁定提起抗告，
本院裁定如下：
    主      文
原裁定關於核定抗告人訴訟標的價額部分廢棄。
上開廢棄部分，抗告人之訴訟標的價額核定為新臺幣捌拾肆萬壹
仟肆佰壹拾捌元。
抗告費用由相對人負擔。
    理      由
一、本件抗告意旨略以：抗告人為臺北市○○○路○段312巷3號
    1、2樓建物（下稱系爭建物）之共有人之一，因其他共有人
    未經抗告人同意將系爭建物出租相對人，抗告人主張租約無
    效行使物上所有權之權利請求相對人遷讓房屋，該訴訟標的
    僅就建物主張而與基地無涉，計算訴訟標的價額自應僅就系
    爭建物起訴時之交易價額為基準，而系爭建物為鐵皮屋，課
    稅價值僅為新台幣（下同）3萬3,700元，原裁定卻核定訴訟
    標的價額為1,140萬元，命抗告人補繳11萬1,320元，顯然錯
    估訴訟標的價額。又抗告人應有部分僅有四分之一，就訴訟
    標的之利益亦僅有四分之一，縱認原裁定認本件係租賃權涉
    訟，亦應以租賃權存續期間之租金總額計算，而違約金為附
    帶請求無須併算其價額，本件租約約定每月租金為9萬5,000
    元，租金總額114萬元，租期一年，計算所得之訴訟費用應
    僅為1萬2,286元，更何況依民事訴訟法第77條之9中段規定
    ，租金總額超過租賃物之價額3萬3,700元，應以租賃物之價
    額為準，抗告人業已據此繳納裁判費，原裁定顯有違誤等語
    。
三、按訴訟標的之價額，由法院核定。核定訴訟標的之價額，以
    起訴時之交易價額為準；無交易價額者，以原告就訴訟標的
    所有之利益為準。法院因核定訴訟標的之價額，得依職權調
    查證據。民事訴訟法第77條之1第1、2、3項定有明文。經查
    ：
  (一)本件抗告人係依所有物返還請求權，請求相對人自系爭建物
    遷出、返還系爭建物與共有人全體，而原審核定本件訴訟標
    的價額為1140萬元，係依土地法第97條第1項規定「城市地
    方房屋之租金，以不超過土地及其建築物申報總價年息百分
    之十為限」，以系爭建物月租為9萬5,000元計算而來（
    95,000×12÷10%＝11,400,000），惟上開規定為城市地方
    房屋之租金金額最高限制，且其基準包含土地及建物之申報
    價格，則以租金120倍之計算方式是否足以認定系爭房屋起
    訴時之交易價額，尚有疑義，抗告意旨就此部分訴訟標的價
    額之核定指摘原裁定不當求予廢棄，非無理由。
  (二)本院依職權依照內政部（86）台內地字第8688351號函，函
    請台北市政府地政處就系爭建物估定其建物價額，經台北市
    政府地政處函覆謂：【二、依來函所附民事陳報狀陳述，首
    揭建築改良物係坐落於本市○○區○○路三小段352地號土
    地，建物完成日期為民國77年，主要構造種類為鐵皮屋，總
    樓層數為兩層，建物面積為155平方公尺。按「台北市地價
    調查用建築改良物標準單價表」主體構造種類並無鐵皮類，
    茲為貴院審理需要，爰提供該表所列鋼鐵造（輕鋼架造）2
    層之重建標準單價上下限平均價額為每平方公尺8,250元，
    另依「台北市地價調查用建築改良物耐用年數及每年折舊率
    表」所列鋼鐵造耐用年數為52年，每年折舊率1.8%減除折舊
    後，其建築改良物單價為每平方公尺5,428.5元（不含裝潢
    、照明設備及土地價格）】等情，有台北市政府地政處96年
    11月20日北市地二字第09632827000號函附卷可參，本院參
    照系爭建物之構造、面積、屋齡等，認每平方公尺5,428.5
    元已甚為接近建物之交易價格，而本件建物面積為155平方
    公尺，則系爭建物訴訟標的價額應為841,418元（計算式：
    5,428.5×155＝841,418，元以下四捨五入），原裁定核定
    訴訟標的價額為1,140萬元容有違誤，爰由本院將原裁定此
    部分予以廢棄，另行核定如主文第2項所示。至抗告人主張
    其利益僅有四分之一云云，然抗告人既就共有物全部本於所
    有權請求返還系爭建物予全體共有人，其因訴訟標的所得利
    益應為系爭建物全部而非僅有四分之一，其上開主張洵屬無
    據，附此敘明。
四、據上論結，本件抗告為有理由，依民事訴訟法第492條第1項
    、第95條、第78條，裁定如主文。
中　　華　　民　　國　　96　　年　　11　　月　　28　　日
                  民事第五庭  審判長法  官  翁昭蓉
                                    法  官  林妙黛
                                    法  官  蔡如琪
上為正本係照原本作成
本裁定除以適用法規顯有錯誤為理由，並經本院許可外，不得再
抗告。如提起再抗告，應於收受後10日內委任律師為訴訟代理人
向本院提出再抗告狀。並繳納再抗告費新台幣1000元。
中　　華　　民　　國　　96　　年　　11　　月　　28　　日
                                    書記官  林孔華
